---
layout: page
title: "개인정보와 익명화"
subtitle: "K-익명성 (K-Anonymity)"
author:
- name: "이광춘"
  affiliation: "[Tidyverse Korea](https://www.facebook.com/groups/tidyverse/)"
date: "`r Sys.Date()`"
tags: ["데이터 과학", "Data Science", "데이터 사이언스", "모조 데이터", "fake data", "K-Anonymity", "K-익명성"]
output:
  html_document: 
    include:
      after_body: footer.html
      before_body: header.html
    toc: yes
    toc_depth: 2
    toc_float: true
    highlight: tango
    code_folding: show
    number_section: true
    self_contained: false
bibliography: bibliography_privacy.bib
csl: biomed-central.csl
urlcolor: blue
linkcolor: blue
editor_options: 
  chunk_output_type: console
---

```{r setup, include=FALSE}
knitr::opts_chunk$set(echo = TRUE, message=FALSE, warning=FALSE,
                      comment="", digits = 3, tidy = FALSE, prompt = FALSE, fig.align = 'center')

```

# 모자이크 효과 {#mosaic-effect}

**모자이크 효과(Mosaic Effect)**는 Vivek Kundra로부터 유래하고 있으며 독립적으로 공개되는 개별 정보조각이 민감정보는 아닐 수 있지만, 결합되게 된다면 국가안보에 핵심적인 정보가 되거나 개인을 특정할 수 있는데 오용될 수 있음을 나타낸다.


# K-익명성 [^wiki-k] {#wiki-k-anonymity}

[^wiki-k]: [`k`-anonymity](https://en.wikipedia.org/wiki/K-anonymity)

K-익명성은 Latanya Sweeney and Pierangela Samarati 두 저자가 1998년 제안한 방법론으로, 데이터가 실무적으로 유용하도록 특성을 유지하면서도 당사자가 재식별이 되지 않도록 데이터를 과학적으로 공개하는 것이다.[@samarati1998protecting]

코치(Kochi) 병원의 환자 정보가 다음과 같이 있다고 가정하자. 이를 비식별화하는 방법은 Suppressiondhk Generalization 이 있고, 2-익명성을 달성하도록 비식별화해보자.

```{r k-anonymous}
library(tidyverse)
library(rvest)

patient_tbl <- read_html("https://en.wikipedia.org/wiki/K-anonymity") %>% 
  html_node(xpath = '//*[@id="mw-content-text"]/div[1]/center[1]/table') %>% 
  html_table(header = TRUE, fill = TRUE) %>% 
  as_tibble %>% 
  janitor::clean_names()

patient_tbl
```

이름(`name`)과 종교(`religion`)를 *****으로 Suppresion 시켰으며, 나이를 `'20 < Age ≤ 30'`와 같이 일반화시켰다.

```{r k-anonymous-run}
anonymous_tbl <- read_html("https://en.wikipedia.org/wiki/K-anonymity") %>% 
  html_node(xpath = '//*[@id="mw-content-text"]/div[1]/center[2]/table') %>% 
  html_table(header = TRUE, fill = TRUE) %>% 
  as_tibble %>% 
  janitor::clean_names()

anonymous_tbl
```

나이(age), 성별(gender), 거주지(state_of_domicile) 에 따라 2-익명성이 확보된 것을 확인할 수 있다.

```{r k-anonymous-check}
anonymous_tbl %>% 
  count(age, gender, state_of_domicile)
```







